【裁判字號】    95,易,1447
【裁判日期】    951121
【裁判案由】    傷害等
【裁判全文】
臺灣臺北地方法院刑事判決              95年度易字第1447號
聲  請  人  臺灣臺北地方法院檢察署檢察官
被      告  乙○○
                      2樓
上列被告因傷害等案件，經檢察官提起公訴（95年度偵字第4277
號）及移送併辦（95年度偵字第17600號），本院判決如下：
    主  文
乙○○無罪。
    理  由
一、公訴意旨略以，被告乙○○於民國九十五年一月十五日凌晨
    三時四十二分許，駕駛車牌號碼二二二—ＣＶ號營業用小客
    車，沿臺北市萬華區○○○路○段由西往東方向行駛，行經
    華江橋和平西路汽車道下橋處時，其車輛左後車身與同向後
    方由告訴人甲○○所駕駛之車牌號碼Ｄ五—七四三號營業用
    小客車之右前車身發生擦撞。詎被告乙○○竟基於毀損及傷
    害之犯意，手持鐵棒朝告訴人甲○○車輛之左車窗外緣敲打
    共十至二十下，告訴人甲○○為免其車輛遭毀損而以右手加
    以阻擋，被告乙○○仍持鐵棒毆打告訴人甲○○之手部，致
    告訴人甲○○受有右手第四指挫傷併開放性傷口之傷害，其
    車輛駕駛座外框部分之鈑金及烤漆亦遭毀損而不堪使用，因
    認被告乙○○涉有刑法第二百七十七條第一項傷害罪及第三
    百五十四條之毀損罪嫌云云。
二、按犯罪事實應依證據認定之，無證據不得認定犯罪事實；不
    能證明被告犯罪者，應諭知無罪之判決，刑事訴訟法第一百
    五十四條第二項、第三百零一條第一項分別定有明文。又事
    實之認定，應憑證據，如未能發現相當證據，或證據不足以
    證明，自不能以推測或擬制之方法，以為裁判基礎（最高法
    院四十年台上字第八六號判例參照）。且認定犯罪事實所憑
    之證據，雖不以直接證據為限，間接證據亦包括在內，然而
    無論直接證據或間接證據，其為訴訟上之證明，須於通常一
    般之人均不致有所懷疑，而得確信其為真實之程度者，始得
    據為有罪之認定，倘其證明尚未達到此一程度，而有合理之
    懷疑存在而無從使事實審法院得有罪之確信時，即應由法院
    為諭知被告無罪之判決（最高法院七十六年台上字第四九八
    六號判例參照）。
三、訊據被告乙○○堅詞否認有何傷害及毀損犯行，辯稱，當時
    告訴人甲○○所駕駛之上開車輛停在華江橋和平西路汽車道
    下橋處不動，因伊車上尚有乘客，所以伊切至外側超車，惟
    告訴人竟又自伊車輛左後方加以追撞，伊下車查看時，告訴
    人就不斷咆哮，伊未曾持鐵棒傷害告訴人及毀損告訴人之車
    輛等語。
四、公訴意旨認被告涉犯傷害及毀損罪嫌，無非係以告訴人之指
    訴、證人即臺北市政府警察局萬華分局大里街派出所警員羅
    榮賢、萬華分局交通隊警員陳清營之證詞、臺北市立聯合醫
    院和平院區之診斷證明書、急診病歷各一份、車損及現場照
    片十一幀及臺北市政府警察局萬華分局交通隊道路交通事故
    調查報告表一紙為其依據，認為被告確有傷害及毀損之事實
    。
五、經查，被告於九十五年一月十五日凌晨三時四十二分許，駕
    駛車牌號碼二二二—ＣＶ號營業用小客車，沿臺北市萬華區
    ○○○路三段由西往東方向行駛，行經華江橋和平西路汽車
    道下橋處時，其車輛左後車身與同向後方由告訴人甲○○所
    駕駛之車牌號碼Ｄ五—七四三號營業用小客車之右前車身發
    生擦撞之事實，業經證人即告訴人甲○○證述無誤（見本院
    卷第三十一頁），復經被告自承不諱，並有臺北市政府警察
    局萬華分局交通隊道路交通事故調查報告表一紙、告訴人之
    車輛右前方保險桿處近照之照片四幀（見偵查卷證物袋）附
    卷可參，堪認為真正。告訴人雖指訴被告有傷害、毀損之犯
    行，然證人陳清營、羅榮賢均於檢察官偵訊時證稱，未曾看
    見被告有何傷害或毀損情事，亦未曾發現被告持有鐵棒、棍
    棒等器械等語（見偵查卷第五十頁、第六十二頁）。證人陳
    清營雖證稱案發當時有看見告訴人手指上有受傷，但並未詢
    問受傷之原因（見偵查卷第五十頁），證人羅榮賢亦證述，
    雖看到告訴人手指流血，但不知道告訴人為何受傷等語（見
    偵查卷第六十二頁）。顯然公訴人所提此二證人之證詞，均
    無足證明被告有何起訴書所指之犯行。
六、證人即告訴人周明詳雖於本院審理時證稱，伊與被告之車輛
    發生擦撞後，被告即下車，持一支長達四十公分之圓鐵棒敲
    打其車窗玻璃，並很用力朝伊打去，但因伊之車窗已經搖下
    ，所以只打到邊框，伊伸手去擋，被告又以該鐵棒擊打伊二
    十幾下云云（見本院卷第三十一至三十二頁），且有九十五
    年二月二十二日臺北市政府警察局交通警察大隊聯合服務中
    心交通事故案件陳述單上記載：「駕駛人（按，指被告）便
    從駕駛座拿出鐵棒痛打我二十下左右。」等語為憑（見偵查
    卷第二十七頁），然查，依告訴人提出臺北市立聯合醫院和
    平院區診斷證明書之記載，告訴人僅受有右手第四指挫傷併
    開放性傷口，觀之臺北市立聯合醫院九十五年四月十四日北
    市醫和字第○九五三一三○七八○○號函所附告訴人急診病
    歷，亦載明告訴人當天僅有右手受傷（R hand injury）、
    小範圍開放性傷口（open ｗ'd(small)）等傷勢（見偵查卷
    第五十五至五十六頁）。則告訴人受傷之情形顯然與一般人
    受鐵棍用力擊打二十餘下時所可能造成之傷勢，相去甚遠，
    其證詞之真實性即有可疑。況本案車禍事故發生之時間為九
    十五年一月十五日凌晨三時四十二分許，而觀諸上開函件所
    附告訴人急診病歷與急診醫囑單，告訴人係於九十五年一月
    十八日凌晨一時九分許始到院求診，經醫師診斷後施以冰敷
    及淺部創傷處理（見偵查卷第五十七至五十八頁），告訴人
    指訴倘非子虛，顯然告訴人於本案車禍事發約三日後至醫院
    求診時，其傷口尚處於腫脹之狀態，始需以上開方式處理。
    惟依病歷及醫囑單之記載，告訴人所受傷勢既屬淺部創傷，
    範圍極小，告訴人復非年紀甚長或身患殘疾之人，其所受之
    該傷口不但歷時三日未有好轉或惡化，反而持續處於與甫受
    傷時同等之腫脹狀態，顯與一般常情有違。揆此，上開診斷
    證明書所載之傷勢究係案發當日造成，抑或於其他時間因不
    詳因素介入所導致，自有可疑，尚難遽憑上開證據認定係因
    被告傷害所致。是公訴人僅依告訴人指述及診斷證明書、病
    歷資料之記載，即認告訴人所受傷勢係因被告以鐵棍毆打所
    致，其推論尚嫌速斷。
七、又觀之被告提出之右前車窗遮雨棚破損照片三幀（見偵查卷
    附證物袋），該壓克力製遮雨棚僅有一處破裂情形，殊不似
    遭一年輕成年男子對同一目標以鐵棍用力擊打數十下所造成
    之結果，況證人即告訴人亦於本院審理時自承，該照片係事
    發後隔了一個月所拍攝等語（見本院卷第三十二頁），衡以
    告訴人之營業用小客車並非新車，其車身拷漆已有多處刮傷
    及修補痕跡，則上開遮雨棚毀損及車窗外框掉漆情形，是否
    於本案擦撞車禍發生前已然存在，或車禍事故發生後另因其
    他因素造成，非無合理可疑之處，尚難僅憑告訴人上開與常
    理不甚相符之片面指訴，遽認告訴人車輛之遮雨棚破裂與車
    窗外框掉漆，係因被告持鐵棍猛然敲擊所導致。是公訴人提
    出之事證既無法推論出被告為毀損犯行之必然結果，本院自
    應為有利被告辯解之認定。
八、綜上所述，公訴人所提出之證據既無法證明被告有何傷害及
    毀損犯行，則其訴訟上之證明尚未達到於通常一般之人均不
    致有所懷疑為真實之程度，無從使本院對於被告所涉之犯罪
    得有罪之確信，此外又查無其他積極證據足資證明被告有何
    公訴人所指犯行，故被告之犯罪即屬不能證明，揆諸前開法
    條判例之說明，依法自應諭知被告無罪之判決。
據上論斷，應依刑事訴訟法第三百零一條第一項，判決如主文。
中    華    民    國    95    年    11    月    21    日
                  刑事第十庭  審判長  法  官  吳秋宏
                                      法  官  紀文惠
                                      法  官  林柏泓
如不服本判決，應於判決送達後十日內，向本院提出上訴狀。
上正本證明與原本無異。
                                      書記官  柯貞如
中    華    民    國    95    年    11    月    21    日


司法院資訊處製作；財團法人民間司法改革基金會備份。
